臺灣高等法院民事裁定
110年度抗字第562號
抗  告  人  新進成工程股份有限公司

法定代理人  劉德民  


上列抗告人因與相對人長鴻營造股份有限公司間聲明異議事件，
對於中華民國110年2月23日臺灣臺北地方法院110年度執事聲字
第39號裁定提起抗告，本院裁定如下：
    主  文
抗告駁回。
抗告程序費用由抗告人負擔。
    理  由
一、按因強制執行所得之金額，如有多數債權人參與分配時，執
    行法院應作成分配表，並指定分配期日，於分配期日5日前
    以繕本交付債務人及各債權人，並置於民事執行處，任其閱
    覽。他債權人參與分配者，應於標的物拍賣、變賣終結或依
    法交債權人承受之日1日前，其不經拍賣或變賣者，應於當
    次分配表作成之日1日前，以書狀聲明之。逾前項期間聲明
    參與分配者，僅得就前項債權人受償餘額而受清償；如尚應
    就債務人其他財產執行時，其債權額與前項債權餘額，除有
    優先權者外，應按其數額平均受償。有執行名義之債權人聲
    明參與分配時，應提出該執行名義之證明文件。依法對於執
    行標的物有擔保物權或優先受償權之債權人，不問其債權已
    否屆清償期，應提出其權利證明文件，聲明參與分配。執行
    法院於有第1項或第2項之情形時，應通知各債權人及債務人
    。強制執行法第31條、第32條、第34條第1、2、5項定有明
    文。又前項三個月期限內，無人應買前，債權人亦得聲請停
    止前項拍賣，而另行估價或減價拍賣，如仍未拍定或由債權
    人承受，或債權人未於該期限內聲請另行估價或減價拍賣者
    ，視為撤回該不動產之執行。強制執行法第95條第2項定有
    明文。而尋繹強制執行法上開規定（即強制執行法第95 條
    ）之立法理由，係以經另估價拍賣仍未拍定，債權人亦不為
    承受者，為避免低價拍賣，損害債務人利益，不宜繼續減價
    拍賣，而債權人如未於公告應買期限內為另估價拍賣之聲請
    者，顯見其已無繼續執行之意願，於此二種情形，均應視為
    債權人撤回對該不動產之執行。執行債權人與併案執行債權
    人均得聲請開啟強制執行程序，僅基於程序經濟考量，使後
    聲請之執行程序併入前執行程序而已，故併案執行債權人之
    地位應與執行債權人相當，是強制執行法第95條第2項所指
    「視為撤回該不動產執行」之債權人，自應包含執行債權人
    與併案債權人在內，此有最高法院109年度台抗字第506 號
    裁定意旨參照。
二、抗告人聲請及聲明異議意旨略以：伊於民國107年1月16日之
    書狀表示「聲請人參與分配」即有要求參與分配之意，且聲
    請狀第1點已寫出臺灣桃園地方法院（下稱桃園地院）之案
    號股別「106年度司執助字第1161號，宇股」（下稱系爭案
    號），就是要求原法院要確認向桃園地院囑託參與分配，表
    明要參與分配之意。原法院107年1月18日回函說有囑託桃園
    地院執行，並無漏未囑託，即表示有列入囑託桃園地院系爭
    案號。至伊於108年1月10日書狀係再度表示已有參與分配。
    若當時原法院回函明白告知囑託範圍不及系爭案號，即可再
    發函桃園地院參與分配，或函覆伊未列入，則伊自可另行聲
    請參與分配。為此聲請原法院明確告知桃園地院，伊於107
    年1月16日書狀已表明對系爭案號參與分配，並就桃園地院
    製作之分配表聲明異議等語。原法院司法事務官於110年1月
    22 日裁定駁回其聲請及聲明異議。抗告人不服，聲明異議
    ，原法院於110年2月23日駁回異議，抗告人不服，提起本件
    抗告，請求廢棄原裁定，暨請求就分配表將抗告人原來列為
    次普通債權人，改列為普通債權人。
三、經查： 
  ㈠按強制執行法係採當事人進行主義，強制執行程序之開始，
    應以當事人之聲請為限。抗告人於105年11月18日具狀聲請
    原法院執行相對人財產，共19筆房屋、8筆土地（包含桃園
    市○○區○○段000地號土地，下稱系爭土地）、1筆田賦，有強
    制執行聲請狀可稽（見司執卷第25頁），原法院民事執行處
    於105年11月23日以北院隆105司執辰字第121402號函囑託桃
    園地院執行（見司執卷第37頁），經桃園地院以105年度司
    執助字第3356 號案件受理，並依強制執行法第33條規定，
    併入桃園地院105年度司執助字第924號案件辦理（見司執卷
    第147頁）；惟桃園地院於106年5月16日以桃院豪宇105年度
    司執助字第924號函各債權人及囑託法院，系爭土地依強制
    執行法第95條第2項規定視為撤回，不再進行拍賣（見司執
    卷第181頁）。依上開最高法院裁判意旨，其效力包含併案
    債權人即抗告人，視為抗告人已撤回對系爭土地強制執行之
    聲請，是依強制執行法第95條第2項規定，抗告人於105年11
    月18日聲請對系爭土地強制執行已因視為撤回而終結，依上
    說明，於抗告人就系爭土地再聲請進行強制執行或聲請參與
    分配前，原法院民事執行處自無從再就系爭土地之執行案件
    為囑託執行甚明。
  ㈡抗告人於107年1月16日所提「民事聲請查詢狀」上記載「債
    權人聲請參與分配，債權人的105年11月17日民事聲請狀有
    列以下標的，但該等法院卻未列新進成工程股份有限公司為
    債權人，是否漏未囑託執行，請求查明：1 臺灣桃園民事執
    行處拍賣之案號：桃院豪宇106年度司執助字第1611號…」（
    見司執卷第205、206頁），係表明請求查明是否漏未囑託執
    行，雖載桃園地院106年度司執助字第1611號案號，然抗告
    人於105年11月18日聲請對系爭土地強制執行部分，於106年
    5月16日因已視為撤回而終結，已如前述，於抗告人未就系
    爭土地再聲請強制執行或聲請參與分配之情形下，原法院民
    事執行處無從開始就系爭土地為執行程序，乃抗告人於相隔
    6個月後之107年1月16日以「民事聲請查詢狀」查詢是否漏
    未囑託執行，原法院民事執行處隨於107年1月18日依據卷內
    資料，函覆抗告人原執行程序並無漏未囑託等內容（見司執
    卷第215頁），尚無違誤。嗣抗告人於108年1月10日始具狀
    聲請參與分配（見司執卷第225頁），原法院民事執行處於1
    08年1月11日以北院忠105司執辰字第121402號函囑託桃園地
    院執行（見司執卷第227頁），經該院於108年1月17日以桃
    院祥宇108年度司執助字第207號函覆併入該院106年度司執
    助字第1611號強制執行事件（見司執卷第233頁），則原法
    院民事執行處就本件強制執行事件之處置，並無不合。從而
    ，原法院司法事務官駁回抗告人之聲明異議，並無不當，原
    法院裁定駁回抗告人之異議，亦無違誤，抗告意旨仍執前詞
    ，指摘原裁定不當，求予廢棄改判，為無理由，應予駁回。
四、至抗告人對桃園地院之系爭案號所製作分配表聲明異議部分
    ，因分配表係受託之桃園地院委託臺灣金融資產服務股份有
    限公司所製作，如有不服，應向受託之桃園地院聲明異議，
    始屬適法，併此敘明。
五、據上論結，本件抗告為無理由，爰裁定如主文。
中　　華　　民　　國　　110 　年　　6 　　月　　23　　日
                  民事第十九庭  
                      審判長法  官  魏麗娟
                            法  官  陳慧萍
                            法  官  潘進柳
正本係照原本作成。
本裁定除以適用法規顯有錯誤為理由外，不得再抗告。如提起再
抗告，應於收受送達後10日內委任律師為代理人向本院提出再抗
告狀。並繳納再抗告費新臺幣１千元。
中　　華　　民　　國　　110 　年　　6 　　月　　23　　日

   　　　　　　　　　　　　　書記官  廖婷璇